臺灣臺南地方法院民事判決
111年度婚字第185號
原      告  乙○○
被      告  甲○○



上列當事人間請求離婚等事件，經本院於民國111年9月12日言詞
辯論終結，判決如下：
    主      文
准原告與被告離婚。
兩造所生之未成年子女甲○○（民國000年0月00日生）、乙○○（民
國000年0月00日生）權利義務之行使或負擔均由原告任之。
訴訟費用由被告負擔。
    事實及理由
甲、程序方面：
　　被告未於言詞辯論期日到場，核無民事訴訟法第386條所列
    各款情形，爰依原告之聲請，由其一造辯論而為判決。
乙、實體方面：
一、原告主張：兩造於民國107年6月25日結婚，婚後同住在臺南
    市○○區○○街000巷0○0號，並育有子女甲○○（107年7月10日生
    ）、乙○○（109年3月19日生）。又被告有飲酒、賭博、吸毒
    惡習，婚後常晚歸，未扶養照顧子女，且經常辱罵原告，多
    次與原告爭吵後就離家出走，被告復曾因槍枝問題，經警察
    上門搜索，嗣被告於111年2月14日因欠債而離家出走，迄今
    行方不明，被告除曾於111年4月間傳訊息予原告稱要自殺外
    ，音訊全無，且被告失蹤後，其債主常上門討債，致原告及
    子女飽受驚嚇。是被告所為顯係惡意遺棄原告於繼續狀態中
    ，原告為此爰依民法第1052條第1項第5款之規定訴請離婚，
    並聲請酌定兩造所生未成年子女甲○○、乙○○權利義務之行使
    或負擔由原告任之等語。並聲明：如主文所示。
二、被告未於言詞辯論期日到場，亦未提出書狀作何聲明或陳述
    。
三、得心證之理由：
  （一）查原告主張兩造於107年6月25日結婚，婚後同住在臺南
        市○○區○○街000巷0○0號，並育有子女甲○○（107年7月10
        日生）、乙○○（109年3月19日生），詎被告於111年2月
        14日因欠債而離家出走，迄今行方不明，被告除曾於11
        1年4月間傳訊息予原告稱要自殺外，音訊全無，且被告
        失蹤後，其債主常上門討債，致原告及子女飽受驚嚇之
        事實，業據原告提出戶籍謄本影本1件、臺南市政府警
        察局新營分局民治派出所受（處）理案件證明單影本1
        件、訊息紀錄截圖數件為證，是原告主張之上開事實堪
        認為真實。
  （二）按夫妻互負同居之義務，但有不能同居之正當理由者，
        不在此限，民法第1001條定有明文。因之夫妻互負同居
        義務，在婚姻關係存續中，苟非證明有不堪同居之虐待
        ，或有其他正當理由，即不得由一造拒絕同居（最高法
        院18年上字第2129號、19年上字第2693號判例意旨參照
        ）。又夫妻之一方以惡意遺棄他方在繼續狀態中，他方
        得向法院請求離婚，民法第1052條第1項第5款定有明文
        。夫妻之一方無正當理由而與他方別居，有違背同居義
        務之客觀事實，並有拒絕同居之主觀情事，即係民法第
        1052條第1項第5款所謂以惡意遺棄他方（最高法院29年
        上字第254號判例參照）。查本件兩造為夫妻關係，婚
        後同住在臺南市○○區○○街000巷0○0號，詎被告於111年2
        月14日離家出走，迄今拒不返回兩造之前開住所與原告
        同居，被告既未舉證證明有何拒絕與原告同居之正當理
        由，即屬無正當理由拒絕與原告同居，客觀上已有違背
        同居義務之事實，且被告離家後少有音訊，行方不明，
        亦堪認被告有拒絕與原告同居之主觀情事，揆諸前開判
        例意旨，被告顯係惡意遺棄原告在繼續狀態中，從而，
        原告依據民法第1052條第1項第5款之規定訴請離婚，即
        屬正當，依法應予准許。
  （三）又按「夫妻離婚者，對於未成年子女權利義務之行使或
        負擔，依協議由一方或雙方共同任之。未為協議或協議
        不成者，法院得依夫妻之一方、主管機關、社會福利機
        構或利害關係人之請求或依職權酌定之」。「法院為前
        條裁判時，應依子女之最佳利益，審酌一切情狀，尤應
        注意下列事項：一、子女之年齡、性別、人數及健康情
        形。二、子女之意願及人格發展之需要。三、父母之年
        齡、職業、品行、健康情形、經濟能力及生活狀況。四
        、父母保護教養子女之意願及態度。五、父母子女間或
        未成年子女與其他共同生活之人間之感情狀況。六、父
        母之一方是否有妨礙他方對未成年子女權利義務行使負
        擔之行為。七、各族群之傳統習俗、文化及價值觀。前
        項子女最佳利益之審酌，法院除得參考社工人員之訪視
        報告或家事調查官之調查報告外，並得依囑託警察機關
        、稅捐機關、金融機關、學校及其他有關機關、團體或
        具有相關專業知識之適當人士就特定事項調查之結果認
        定之」，民法第1055條第1項、第1055條之1分別定有明
        文。查本件兩造所生之子女甲○○（107年7月10日生）、
        乙○○（109年3月19日生）均尚未成年，有戶籍謄本1件
        附卷可稽。兩造既經裁判離婚，對於所生未成年子女權
        利義務之行使或負擔又不能協議，依前開規定，本院自
        應依原告之聲請，為兩造所生之未成年子女酌定適當之
        監護人。本院為此依職權囑託臺南市童心園社會福利關
        懷協會派員訪視兩造，其中被告部分因社工無法與被告
        取得聯繫致無法完成訪視，社工於訪視原告及子女後，
        所為之評估與建議為：「㈠綜合評估：⒈親權能力評估：
        聲請人（即本件原告）自評健康狀況穩定，收入尚能支
        應個人與兩未成年人開銷，就聲請人親職能力而言，聲
        請人自兩未成年人出生迄今便持續擔任主要照顧者，熟
        知兩未成年人照顧事務與作息喜好，與兩未成年人間亦
        有穩固依附關係，評估聲請人親職能力可滿足兩未成年
        人基本生活所需無虞。⒉親職時間評估：聲請人工作時
        間短暫，可親自投入照顧、陪伴兩未成年人時間相對充
        裕，能確實配合兩未成年人作息，經營累積與兩未成年
        人正向互動經驗，評估聲請人具有充足親職時間。⒊照
        護環境評估：聲請人雖有其原生家庭住所可做為兩未成
        年人未來居住使用，居家空間與家務整理狀況尚可，未
        見有明顯不利兩未成年人成長之處，惟聲請人考量現居
        住行政區教育資源較豐，未來擬於現居住所長住，而社
        工訪視地點非聲請人現居住所，無法實際觀察評估聲請
        人現有居住環境。⒋親權意願評估：聲請人主張其長年
        擔任兩未成年人主要照顧者，熟知兩未成年人照顧事務
        ，反觀相對人（即本件被告）過往即少有參與兩未成年
        人成長歷程，在逕自離家迄今仍無音訊，聲請人擔心兩
        未成年人人身安全與受照顧權益受相對人失聯以及債務
        影響，故爭取由聲請人單方行使兩未成年人親權。⒌教
        育規劃評估：過往聲請人即可依未成年人甲○○發展所需
        安排合宜教育資源，日後也將安排兩未成年人就讀聲請
        人現居住所附近幼兒園，聲請人尚能關注兩未成年人就
        學事務，亦可表達具體教養態度，對兩未成年人整體教
        育規劃未有不當之處。⒍未成年子女意願之綜合評估：
        未成年人甲○○現年3歲，未成年人乙○○現年2歲，目前認
        知發展尚無法理解親權意涵。㈡其他具體建議：綜上所
        述，聲請人經濟能力尚能負擔個人與兩未成年人開銷，
        另有聲請人親屬可做為協助照顧人力，可在聲請人尋求
        照顧協助時，分擔兩未成年人照顧事務，以聲請人親職
        時間與能力而言，聲請人工作時間短暫，可確實配合兩
        未成年人作息並滿足其日常起居照顧，且聲請人在兩未
        成年人出生迄今便持續擔任主要照顧者，熟知兩未成年
        人作息與喜好，與兩未成年人間已然建立穩固依附關係
        ，評估聲請人應可滿足兩未成年人基本生活照顧無虞，
        惟社工與聲請人約定訪視地點非聲請人現居住所，聲請
        人實際照護環境仍待確認，且因社工無法與相對人取得
        連繋，未能了解相對人對兩未成年人親權歸屬想法與照
        顧規劃，僅有聲請人一方說法作為參考評估，建請鈞院
        參酌各項事證後，自為裁定。」等語，有該協會以111
        年7月4日南市童心園（監）字第11121481號函所檢送之
        訪視報告1件附卷可稽。本院參酌前開訪視結果，並審
        酌原告對於監護兩造所生未成年子女甲○○、乙○○之意願
        強烈，且原告於餐飲店工作，月入約新臺幣(下同)28,0
        00元，並領有育兒津貼每月7,000元，足以供應甲○○、
        乙○○之日常生活所需，又原告有親友得協助照顧子女，
        支持系統良好，得提供甲○○、乙○○穩定之成長環境，再
        甲○○、乙○○自幼即由原告撫育照顧，與原告親子關係親
        密，原告對於甲○○、乙○○之教養並無何疏失之處，甲○○
        、乙○○亦已適應目前之生活環境，故原告應適任監護甲
        ○○、乙○○；反之，被告目前離家在外，行方不明，無法
        提供甲○○、乙○○實際之教養，且被告離家後與甲○○、乙
        ○○毫無來往互動，親子關係疏離，自不宜遽將甲○○、乙
        ○○交由被告監護，故本院認基於子女之最佳利益考量，
        原告較適合監護兩造所生未成年子女甲○○、乙○○，爰准
        原告之請求，酌定兩造所生未成年子女甲○○、乙○○權利
        義務之行使或負擔由原告任之。
四、本件事證已臻明確，原告其餘攻擊方法及舉證，於判決結果
    不生影響，爰不予一一論列，併予敘明。
丙、結論：
　　本件原告之訴為有理由，依家事事件法第51條，民事訴訟法
    第385條第1項前段、第78條，判決如主文。
中　　華　　民　　國　　111 　年　　9 　　月　　26　　日
                     家事法庭   法  官　葉惠玲
以上正本係照原本作成。
如對本判決上訴，須於判決送達後20日之不變期間內，向本院提
出上訴狀。
中　　華　　民　　國　　111 　年　　9 　　月　　26　　日
                                書記官　陳玉芬